【裁判字號】    98,重訴,299
【裁判日期】    981230
【裁判案由】    損害賠償
【裁判全文】
臺灣桃園地方法院民事判決             98年度重訴字第299號
原      告  台灣中油股份有限公司
法定代理人  甲○○
訴訟代理人  乙○○
被      告  丙○○
上列當事人間因本院98年度審易字第6 號竊盜案件，原告提起附
帶民事訴訟（98年度審交附民字第15號），經本院刑事庭移送前
來，本院於民國98年12月28日辯論終結，判決如下：
    主  文
被告應給付原告新台幣柒佰伍拾捌萬貳仟陸佰柒拾柒元，及自民
國九十八年二月十七日起至清償日止，按年息百分之五計算之利
息。
訴訟費用由被告負擔。
本判決得假執行。
    事實及理由
壹、程序方面：
一、按當事人喪失訴訟能力或法定代理人死亡或其代理權消滅者
    ，訴訟程序在有法定代理人或取得訴訟能力之本人承受其訴
    訟以前當然停止。又聲明承受訴訟，應提出書狀於受訴法院
    ，由法院送達於他造，民事訴訟法第170 條、第176 條定有
    明文。查本件原告起訴後，其法定代理人已由潘文炎變更為
    甲○○，有原告提出之經濟部民國98年10月6 日經人字第09
    800670690 號函在卷可稽，原告並具狀聲明由甲○○承受本
    件訴訟（見本院卷第65、70頁），經核與前開規定相符，應
    予准許。
二、次按，訴狀送達後，原告不得將原訴變更或追加他訴，但擴
    張或減縮應受判決事項之聲明者，不在此限，民事訴訟法第
    255 條第1 項第3 款定有明文。本件原告起訴時原聲明：被
    告應給付原告新台幣（下同）758 萬2,667 元，及自民國97
    年12月23日起至清償日止，按年息5%計算之利息。嗣於98年
    9 月16日言詞辯論期日，以言詞變更上開利息請求自刑事附
    帶民事起訴狀繕本送達之翌日起算（見本院卷第43頁），核
    其所為變更，係屬減縮應受判決事項之聲明，依前開規定，
    應予准許。
貳、實體方面：
一、原告起訴主張：被告前因經營地下油行業務，從訴外人即姓
    名年籍不詳綽號黑仔之人得知可以竊取伊之油料販賣得利，
    竟意圖為自己不法之有，先行購買牌照號碼為SV-470號以及
    GQ-163號之大貨車，並請車行改裝上開兩輛大貨車，將油槽
    置於大貨車貨櫃內，以供載送後述其向伊竊取油料之用，並
    透過不知情之訴外人陳崇正及林郁程將上開兩輛大貨車靠行
    於不知情之訴外人伸威交通有限公司。被告另於97年9 月5
    日起向不知情之訴外人周志東租用坐落於桃園縣大園鄉○○
    路292 號之鐵皮屋，並在該鐵皮屋外裝設監視器後，於97年
    9 月起，持鑿子、活動扳手、尖嘴鉗及其他用以照明與抽取
    油料使用之小型手電筒、高壓油管、高壓油錶等物，從上址
    鐵皮屋外，開始尋找伊埋設之柴油輸油管。嗣被告尋獲管線
    後，隨即利用工具撬開輸油管，並且焊接可控制油料輸出之
    加壓閥，接上高壓油管連結至上址鐵皮屋內之上開兩輛大貨
    車內之油槽，以將開關打開引流之方式，自97年11月27日起
    至97年12月6 日止，接續竊取伊所有之柴油共30萬9,000 公
    升。被告並於97年12月1 日起，以每月5 萬元至10萬元之代
    價，僱請同案被告丁○○及戊○○（已與原告就本件成立訴
    訟上和解，詳後述）至上址鐵皮屋內負責看守、把風與控制
    引流之工作，並約定若油槽裝滿油時，丁○○、戊○○需以
    手機回報被告，而共同基於意圖為自己不法所有之犯意聯絡
    ，以將加壓閥打開之方式接續竊取伊所有之柴油至上開兩輛
    大貨車內，被告再將竊得之柴油，以每公升14元之價格賣予
    黑仔，因此獲利14萬元。嗣於97年12月6 日下午1 時30分許
    ，因伊所屬巡察人員出外巡邏察看，途經上址發覺有異，報
    警當場查獲上開犯罪情事。伊因被告故意犯罪之侵權行為，
    致受下列損害：(一)被竊取之柴油共計30萬9,000 公升，致伊
    受有535 萬1,020 元之損害；(二)支出搶修被鑽孔管線之工程
    費52萬8,324 元；(三)支出運送被竊柴油之操作及運送費8 萬
    6,568 元；(四)支出長途管線操作費158 萬元；(五)支出行政事
    務費3 萬6,755 元。以上合計758 萬2,667 元之損害，爰依
    侵權行為之法律關係，請求被告賠償，並聲明：如主文所示
    等語。
二、被告雖未於最後言詞辯論期日到場，惟據其於98年10月21日
    言詞辯論期日到場所為陳述略以：同意原告之請求，其要認
    諾等語。
三、按被告於言詞辯論時為訴訟標的之捨棄或認諾者，應本於其
    捨棄或認諾為該當事人敗訴之判決，民事訴訟法第384 條定
    有明文；又被告既於言詞辯論時為訴訟標的之認諾，原告所
    主張為訴訟標的之法律關係或權利之存否，法院不應繼續調
    查，而應逕認原告之訴有理由，為被告敗訴之判決，此有最
    高法院45年台上字第31號判例可資參照。
四、經查，原告主張被告以破壞伊所埋設之輸油管線，並竊取柴
    油之犯罪行為，故意不法侵害伊之權利，造成伊受有前述合
    計758 萬2,667 元之損害，應由被告依侵權行為之法律關係
    ，負賠償責任等語，業據被告於本院98年10月21日行言詞辯
    論程序時對原告上開訴訟標的所請求之金額為認諾（見本院
    卷第108 頁），揆諸前揭法條及判例意旨，本院自應為被告
    敗訴之判決。
五、次按，給付無確定期限者，債務人於債權人得請求給付時，
    經其催告而未為給付，自受催告時起，負遲延責任。其經債
    權人起訴，或依督促程序送達支付命令，或為其他相類之行
    為者，與催告有同一之效力；遲延之債務，以支付金錢為標
    的者，債權人得請求依法定利率計算之遲延利息；應付利息
    之債務，其利率未經約定，亦無法律可據者，週年利率為百
    分之五，民法第229 條第2 項、第233 條第1 項前段、第20
    3 條分別定有明文。本件係屬侵權行為損害賠償之債，自屬
    給付無確定期限者，又係以支付金錢為標的，則依上揭法律
    規定，原告就被告應給付之金額部分，一併請求自刑事附帶
    民事起訴狀繕本送達之翌日即98年2 月17日（見本件附民卷
    第45頁）起至清償日止，按法定利率即年息5%計算之利息，
    自亦有據。從而，原告依侵權行為之法律關係，請求被告給
    付伊如主文第1 項所示，為有理由，應予准許。又被告對於
    訴訟標的逕為認諾，本院並為其敗訴之判決，爰依民事訴訟
    法第389 條第1 項第1 款規定，依職權宣告假執行。至於原
    告起訴請求同案被告丁○○、戊○○依共同侵權行為之法律
    關係與被告連帶負損害賠償責任部分，業於98年12月28日言
    詞辯論期日成立訴訟上和解，是本件僅就原告對被告起訴部
    分為判決，且雖丁○○、戊○○嗣分別依和解條件當庭給付
    原告各10萬元，惟該部分債之消滅，係發生於本件言詞辯論
    終結後之事由（見本院卷第121 頁以下），尚不影響於本件
    之結論，附此敘明。
六、本件事證已臻明確，兩造其餘之主張、陳述及所提之證據資
    料，核與判決結果無何影響，爰不一一論述，附此敘明。
七、據上論結，本件原告之訴為有理由，依民事訴訟法第385 第
    1 項前段、第78條、第389 第1 項第1 款，判決如主文。
中    華    民    國    98    年    12    月    30    日
                  民事第一庭    法  官  范明達
以上正本係照原本作成
如對本判決上訴，須於判決送達後20日內向本院提出上訴狀
中    華    民    國    98    年    12    月    30    日
                                書記官  張豐松

司法院資訊處製作；財團法人民間司法改革基金會備份。
